【裁判字號】    90,交上訴,60
【裁判日期】    900531
【裁判案由】    過失致死
【裁判全文】
臺灣高等法院刑事判決                              九十年度交上訴字第六號
     上  訴  人
     即  被  告  甲○○
右上訴人因過失致死案件，不服臺灣板橋地方法院八十九年度交訴字第一五九號，中
華民國九十年二月二十六日第一審判決（起訴案號：臺灣板橋地方法院檢察署八十九
年度偵字第一八六三二號）提起上訴，本院判決如左：
    主  文
原判決撤銷。
甲○○從事業務之人，因業務上之過失致人於死，處有期徒刑伍月，如易科罰金，以
佰元折算壹日。
    事  實
一、甲○○係中順汽車貨運有限公司（下稱中順公司）之司機，平日駕駛該公司之營
    業大貨車，從事運送砂石之業務，為從事駕駛業務之人，前於民國八十八年十二
    月二十八日，因犯業務過失傷害罪，經台灣板橋地方法院判處有期徒刑四月確定
    ，嗣於八十九年十月月三日易科罰金執行完畢（未構成累犯），仍不知警惕，於
    八十九年九月二十八日晚上十時十五分許，駕駛車號ＡＰ─四五三號營業大貨車
    ，沿臺北縣五股鄉○○路，由新莊市往八里市方向行駛，行經五股鄉○○路、中
    興路口時，本應注意駕駛人駕駛汽車，應遵守道路交通號誌之指示，且行車速度
    在市區道路，時速不得超過四十公里，另應注意車前狀況，並隨時採取必要之安
    全措施；而當時係晴天、夜間有照明，該路段係舖設柏油、乾燥、無缺陷、無障
    礙物、視距良好之市區道路，並無不能注意之情事，竟疏未注意上開地點之交岔
    路口燈號已轉為紅燈，並未停車且繼續以超過限速四十公里之速度前進，適楊政
    達騎乘車號ＱＸＮ─七五一號重型機車在臺北縣五股鄉○○路、新五路口交接處
    等紅綠燈，楊政達見己方綠燈亮起即起步駛出，而因甲○○疏未注意上揭交岔路
    口其行進方向之號誌已轉為紅燈，猶繼續超速行駛，致大貨車正面撞及由右側駛
    來楊政達騎乘之機車，並拖行達數十公尺致機車起火燃燒，現場適有目擊者陳芳
    斌見狀即追趕並打電話報警，楊政達受傷後經送醫急救後仍因顱內、胸腔出血不
    治死亡。
二、案經被害人楊政達之父親楊龍塘（現改名為乙○○）訴由臺北縣警察局蘆洲分局
    報請臺灣板橋地方法院檢察署檢察官偵查起訴。
      理  由
一、右揭犯罪事實，業據被告甲○○迭次於警訊及偵審中坦承不諱，核與被害人楊政
    達之父楊龍塘指訴及證人陳芳斌證述之情節相符，並有警製道路交通事故調查報
    告表一紙及現場照片十張附卷可稽。又被害人楊政達因本件車禍導致顱內、胸腔
    出血，經送醫後仍不治死亡乙節，亦經臺灣板橋地方法院檢察署檢察官督同法醫
    師相驗無訛，製有驗斷書、勘驗筆錄、相驗屍體證明書各一件在卷足憑。按駕駛
    人駕駛汽車，應遵守道路交通號誌之指示；且行車速度在市區道路，時速不得超
    過四十公里；又汽車行駛時，駕駛人應注意車前狀況，並隨時採取必要之安全措
    施，道路交通安全規則第九十條、第九十三條第一項第一款、第九十四條第三款
    分別定有明文，被告甲○○駕駛營業大貨車自應注意上開道路交通安全規定，且
    事故發生當時係晴天、夜間有照明，該路段係舖設柏油、乾燥、無缺陷、無障礙
    物、視距良好之市區道路，為被告所自承，且有道路交通事故調查報告表附載明
    確，是被告並無不能注意之情事，竟疏注意交岔路口業已轉為紅燈，並未停車且
    繼續以超過限速四十公里之速度前進，致撞及當時在該大貨車右側由被害人楊政
    達騎乘之機車，其就本件事故之發生自有過失甚明。而被害人確因本件車禍死亡
    ，已詳如前述，則被告之過失犯行與被害人之死亡間，顯有相當因果關係。本件
    事證明確，被告過失犯行堪予認定。
二、查被告甲○○係中順公司之司機，平日駕駛該公司之營業大貨車，從事運送砂石
    之業務，為從事駕駛業務之人，其駕駛上開公司之營業用大貨車，因過失致被害
    人死亡，核其所為，係犯刑法第二百七十六條第二項業務過失致死罪。原審據以
    論罪科刑，固非無見，惟查，被告前犯業務過失傷害罪，經台灣板橋地方法院判
    處有期徒刑四月確定，迄於八十九年十月三日始行易科罰金執行完畢，而本案被
    告業務過失致死犯行發生於八十九年九月二十八日，顯與刑法規定之累犯要件不
    合，原審認被告所為應構成累犯，自有未洽。是被告上訴意旨指摘原審量刑過重
    ，固無理由，惟原判決既有可議，自應由本院予以撤銷改判。爰審酌被告之素行
    、過失程度、嗣後已與被害人家屬達成調解，賠償新台幣四百零三萬二千元，有
    台北縣五股鄉調解委員會調解書一紙在卷可稽、犯後坦承犯行、態度良好等一切
    情狀，量處有期徒刑五月，而查被告行為後，刑法第四十一條已於九十年一月十
    日修正公布、自同年月十二日起施行，將短期自由刑得易科罰金適用範圍之法定
    最重本刑上限由有期徒刑三年以下提高至五年以下，修正後之該條有利於被告，
    爰依修正後刑法第四十一條第一項規定，併予諭知易科罰金之折算標準。
據上論斷，應依刑事訴訟法第三百六十九條第一項前段、第三百六十四條、第二百九
十九條第一項前段，刑法第二條第一項前段、第二百七十六條第二項、第四十一條第
一項，罰金罰鍰提高標準條例第一條前段、第二條，判決如主文。
本案經檢察官林炳雄到庭執行職務。
中    華    民    國    九十      年        五      月    三十一        日
                            台灣高等法院刑事第三庭
                                審判長法  官  張  連  財
                                      法  官  李  英  勇
                                      法  官  張  傳  栗
右正本證明與原本無異。
如不服本判決應於收受送達後十日內向本院提出上訴書狀，其未敘述上訴之理由者並
得於提起上訴後十日內向本院補提理由書（均須按他造當事人之人數附繕本）。
                                      書記官  王  秀  雲
中    華    民    國    九十      年        五      月     三十一       日
附錄：本案論罪科刑法條全文
刑法第二百七十六條
因過失致人於死者，處二年以下有期徒刑、拘役或二千元以下罰金。
從事業務之人，因業務上之過失犯前項之罪者，處五年以下有期徒刑或拘役，得併科
三千元以下罰金。


司法院資訊處製作；財團法人民間司法改革基金會備份。
